【裁判字號】    92,易,547
【裁判日期】    920502
【裁判案由】    詐欺
【裁判全文】
台灣台中地方法院刑事判決                       九十二年度易字第五四七號
    公  訴  人  台灣台中地方法院檢察署檢察官
    被      告  甲○○
右列被告因詐欺案件，經檢察官提起公訴（九十一年度偵字第一四一六七號），本院
判決如左：
    主      文
甲○○意圖為自己不法之所有，以詐術使人將本人之物交付，處有期徒刑參月，如易
科罰金，以參佰元折算壹日，緩刑貳年。
    事      實
一、甲○○明知自己無償債能力，竟意圖為自己不法之所有，於民國（下同）九十年
    九月十四日，在台中縣大雅鄉○○路五二０巷九號乙○○住處，以出車禍須賠償
    他人為由，欲向乙○○借款新台幣（下同）二十萬元，並將其所有車牌號碼Ｂ七
    －二六九六號自用小客車供抵押，及將該車出廠證明文件交由乙○○保管，約定
    借款期限為四個月即自九十年九月三十日起至九十一年一月三十一日止，若屆期
    未將所借款項清償，乙○○有權逕將該車辦理過戶登記，以取信於乙○○，使乙
    ○○陷於錯誤，而允應將十五萬元借予甲○○。詎甲○○於借款期限屆至前之九
    十年十一月初某日，以該車須檢驗為由，向乙○○騙取該車之出廠證明文件，隨
    即於九十年十一月二十一日將該車出售予劉文坤服務之威鯨中古車行，嗣因甲○
    ○之女王曉麗（另經檢察官為不起訴處分）覺得可惜，又向威鯨中古車行買回，
    而由劉文坤協助王曉麗向台新銀行辦理貸款，惟王曉麗復因無力償還上開貸款，
    嗣又遭銀行催討，再經中古車行轉售予黃素卿，並於九十一年一月二十日辦理過
    戶登記，乙○○發現上情後，以存證信函通知甲○○出面解決，甲○○均置之不
    理，乙○○始知受騙。
二、案經乙○○訴請台灣台中地方法院檢察署檢察官偵查起訴。
    理      由
一、訊之被告甲○○固坦承於前開時地，以出車禍須賠償他人為由，欲向乙○○借款
    二十萬元，並將其所有前開自用小客車供抵押，及將該車出廠證明文件交由乙○
    ○保管，約定借款期限為四個月，若屆期未將所借款項清償，乙○○有權逕將該
    車辦理過戶登記，以取信於乙○○，而由乙○○交付借款十五萬元，嗣於九十年
    十一月初某日，以該車須檢驗為由，向乙○○取回該車之出廠證明文件，並於九
    十年十一月二十一日將該車出售予威鯨中古車行等情，然矢口否認有何詐欺犯行
    ，辯稱：伊向乙○○取回該車之出廠證明文件後，有要將該車以市價四十二萬元
    出售予乙○○，惟遭乙○○拒絕，伊始將該車出售予威鯨中古車行，且伊因無錢
    故未能清償所借款項，並無詐欺故意云云。惟查前開犯罪事實，業據告訴人乙○
    ○於偵審中指訴綦詳，並有告訴人提出之動產借貸契約書、本票、存證信函等影
    本附卷可憑。且被告甲○○以出車禍須賠償他人為由，欲向告訴人借款二十萬元
    ，而由告訴人交付借予十五萬元，惟嗣後僅賠償他人五萬元，另十萬元供己清償
    其他私人債務，此為被告所是認，足見被告借款並非全然賠償他人車禍之損失，
    主要係在清償其他債務，則其於借款時早知自己無償債能力。又被告為取信告訴
    人，而將其前開自用小客車之出廠證明文件交由告訴人保管，惟於清償期尚未屆
    至前，竟以該車須檢驗為由，向告訴人騙取該車之出廠證明文件，事後又未告知
    告訴人，隨即將該車出售予威鯨中古車行，所得款項二十五萬元復分文未償付告
    訴人，亦為被告所不否認，顯見被告於借款時即蓄意詐騙，應無置疑。是被告所
    辯，無非事後卸責之詞，不足採信，事證明確，其犯行堪以認定。
二、核被告甲○○所為，係犯刑法第三百三十九條第一項之詐欺取財罪。爰審酌被告
    事後已與告訴人達成和解，願自九十二年五月十日起每月清償一萬五千元，此經
    告訴人陳明在卷，及其犯罪之動機、目的、手段、詐騙金額、犯罪後態度等一切
    情狀，量處如主文所示之刑，並諭知易科罰金之折算標準。查被告甲○○未曾受
    有期徒刑以上刑之宣告（按被告雖於八十五年間曾犯賭博罪，經本院判處有期徒
    刑三月，緩刑二年，並於八十五年十二月十二日確定，惟緩刑期滿，而緩刑之宣
    告未經撤銷，其刑之宣告失其效力，與未經宣告有期徒刑相同），有台灣高等法
    院被告全國前案紀錄表附卷可按，其因一時貪念，致犯本案，事後已與告訴人達
    成和解願分期清償，且所詐騙金額非鉅，經此偵審程序及科刑教訓，當知警惕，
    應無再犯之虞，本院認其所受刑之宣告，以暫不執行為適當，爰依法併予宣告緩
    刑二年，以勵自新。
三、據上論斷，應依刑事訴訟法第二百九十九條第一項前段，刑法第三百三十九條第
    一項、第四十一條第一項前段、第七十四條第一款，罰金罰鍰提高標準條例第一
    條前段、第二條，判決如主文。
中    華    民    國      九十二    年      五       月        二       日
                                    臺灣臺中地方法院刑事第三庭
                                            法  官  朱  光  國
右正本證明與原本無異。
如不服本判決，應於判決送達後十日內向本院提出上訴狀( 應附繕本 )，上訴於臺灣
高等法院臺中分院。
                書記官
中    華    民    國      九十二    年      五       月        五       日
刑法第三百三十九條第一項：
意圖為自己或第三人不法之所有，以詐術使人將本人或第三人之物交付者，處五年以
下有期徒刑、拘役或科或併科一千元以下罰金。
                                                                        Ｂ


司法院資訊處製作；財團法人民間司法改革基金會備份。
